【裁判字號】    98,台上,3290
【裁判日期】    980611
【裁判案由】    違反臺灣地區與大陸地區人民關係條例
【裁判全文】
最高法院刑事判決            九十八年度台上字第三二九０號
上  訴  人  甲○○
選任辯護人  連立堅律師
            李淑欣律師
            蘇琬婷律師
上列上訴人因違反臺灣地區與大陸地區人民關係條例案件，不服
台灣高等法院高雄分院中華民國九十五年十月三十日第二審判決
（九十五年度上訴字第一五六一號，起訴案號：台灣高雄地方法
院檢察署九十四年度偵字第一六九０一號），提起上訴，本院判
決如下：
    主  文
上訴駁回。
    理  由
按刑事訴訟法第三百七十七條規定，上訴於第三審法院，非以判
決違背法令為理由，不得為之。是提起第三審上訴，應以原判決
違背法令為理由，係屬法定要件。如果上訴理由書狀並未依據卷
內訴訟資料，具體指摘原判決不適用何種法則或如何適用不當，
或所指摘原判決違法情事，顯與法律規定得為第三審上訴理由之
違法情形，不相適合時，均應認其上訴為不合法律上之程式，予
以駁回。本件原判決依憑上訴人甲○○坦承有為原判決所載證件
辦理流程之供述，證人張鈺輝於偵查之證詞，卷附高雄市政府警
察局苓雅分局臨檢紀錄表、流動人口登記聯單、中華民國台灣地
區入出境許可證、高雄市小港區戶政事務所函暨檢附大陸地區結
婚公證書、財團法人海峽交流基金會認證證明、入出境許可證、
結婚登記申請書及戶籍資料、內政部警政署入出境管理局函暨所
附大陸地區人民進入台灣地區旅行證申請書、保證書、切結書等
證據資料，認定上訴人有原判決事實欄所載之意圖營利，使大陸
地區人民非法進入台灣地區犯行，且敘明上訴人否認該犯行，辯
稱其係基於結婚真意與張鈺輝結婚，且有在大陸宴客，不知張鈺
輝係假結婚云云，不足採信，已於理由內詳予指駁、說明。因認
上訴人犯行明確，而撤銷第一審之科刑判決，改判仍依修正前刑
法牽連犯規定，從一重論處上訴人意圖營利，使大陸地區人民非
法進入台灣地區罪刑，已詳述所憑之證據及其認定之理由。上訴
意旨略稱：證人陳志文非上訴人婚姻之當事人，其陳述乃推測之
詞，原判決採為不利於上訴人之證據，採證違法；證人張鈺輝於
偵查時之證詞反覆，原判決採納其不利於上訴人之證言，未斟酌
上訴人一致之辯解及卷附張鈺輝其後有利於上訴人之書證資料，
復未說明不予採納之理由，有理由不備之違法等語。惟查：犯罪
事實之認定，證據之取捨及其證明力之判斷，乃事實審法院自由
判斷之職權，如其取捨不違背經驗法則與論理法則，即不得指為
違法，而據為上訴第三審之理由。又證人之證言縱令先後未盡相
符，但事實審法院本於審理時所得之心證，就其證言一部分認為
確實可信予以採取，原非證據法則所不許。本件原判決綜合全案
證據資料，而為上訴人上揭犯罪之認定，已說明證人張鈺輝關於
是否假結婚來台賣淫等情，供述歧異，依調查所得心證採信其證
稱係與上訴人約定代價，以假結婚方式入台之證言，摒棄上訴人
否認犯罪之各辯解，復斟酌陳志文之證言、張鈺輝入台未久，果
因賣淫遭警查獲等證據資料，參互勾稽判斷，已於判決內詳細說
明本於調查所得之心證而為事實判斷之理由，所為論斷，核無採
證違法或與客觀存在之經驗及論理法則相違之情形，且屬事實審
法院取捨證據職權之適法行使，尚難漫指為違法；未同時說明張
鈺輝其後書信部分之供述如何不足採，乃取捨證據之當然結果，
尚非理由不備。此外，上訴意旨，就原審採證認事職權之適法行
使及原判決已說明事項，徒憑己見，任意指摘為違法，且仍為單
純事實之爭執，或與判決本旨無關之枝節問題為爭辯，難謂已符
合法定上訴要件。依前揭說明，應認其就意圖營利，使大陸地區
人民非法進入台灣地區部分之上訴不合法律上之程式，應予駁回
。又裁判上一罪案件之一部分，得提起第三審上訴者，其不得上
訴第三審部分，依審判不可分原則，第三審法院亦應併予審判，
但以得上訴部分其上訴合法為前提。本件上揭得上訴之部分，其
上訴為不合法，本院由程序上予以駁回，對於牽連之輕罪使公務
員登載不實部分自無從併為實體上審判，此部分既屬刑事訴訟法
第三百七十六條第一款之案件，為不得上訴第三審之案件，其上
訴不合法，應併予駁回。
據上論結，應依刑事訴訟法第三百九十五條前段，判決如主文。
中    華    民    國  九十八  年    六    月   十一   日
                      最高法院刑事第十一庭
                          審判長法官  石  木  欽
                                法官  洪  佳  濱
                                法官  韓  金  秀
                                法官  呂  丹  玉
                                法官  段  景  榕
      本件正本證明與原本無異
                                      書  記  官
中    華    民    國  九十八  年    六    月   十五   日
                                                      Ｅ


司法院資訊處製作；財團法人民間司法改革基金會備份。
